【裁判字號】    98,訴,3922
【裁判日期】    990817
【裁判案由】    毒品危害防制條例
【裁判全文】
臺灣臺中地方法院刑事判決  98年度訴字第3922號
公  訴  人  臺灣臺中地方法院檢察署檢察官
被      告  甲○○
指定辯護人  本院公設辯護人己○○
上列被告因毒品危害防制條例案件，經檢察官提起公訴（98年度
偵字第23990號），本院判決如下：
    主    文
甲○○共同販賣第一級毒品，未遂，累犯，處有期徒刑玖年。扣
案之第一級毒品海洛因貳包（驗餘合計淨重零點貳陸參公克），
沒收銷燬之；扣案之海洛因外包裝袋貳個及行動電話壹支（序號
000000000000000號，含門號00000000
00號之ＳＩＭ卡壹張），沒收。
    事    實
一、甲○○於民國九十六年間，因違反毒品危害防制條例罪，經
    本院以九十六年度中簡字第二七八八號判處有期徒刑五月，
    於九十八年四月十日易科罰金執行完畢。詎仍不知悔改，明
    知海洛因係毒品危害防制條例所定，業經行政院衛生署公告
    列為毒品危害防制條例所列管之第一級毒品，不得販賣、轉
    讓及持有，竟與乙○○（綽號「港仔」、「胖弟」，由檢察
    官另行偵辦）共同基於意圖營利之犯意聯絡，於九十八年十
    月六日凌晨零時許，戊○○因遭通緝，而經警方於其位於臺
    中市○區○○街一八二之三號之住處查獲，查獲後於九十八
    年十月五日二十二時許，於臺中市警察局第三分局偵查隊辦
    公室進行詢問時，由戊○○向臺中市警察局第三分局偵查隊
    員警主動供出乙○○有販賣海洛因之情事，並向員警供稱只
    要打電話給乙○○，找乙○○聊天，乙○○就會開車前去位
    於臺中市○○區○○路一段六十一巷六十二之二號之天聖宮
    ，且乙○○身上隨時會攜帶第一級毒品海洛因（下稱海洛因
    ），前已數度向乙○○購毒等情，乃帶同員警前往上址之天
    聖宮後，經員警授意由戊○○於九十八年十月五日二十三時
    四十二分許，以（○四）00000000號市內電話，撥
    打乙○○所使用之0000000000號行動電話，因乙○○所使用之上揭號碼之行動電話未接聽，數分鐘後於九十
    八年十月五日二十三時四十六分許，乙○○乃以上揭行動電
    話回撥到天聖宮之（○四）00000000之電話，戊○○在電話中以：方不方便，如果方便就過來一下等暗示用語
    ，循戊○○與乙○○向來已有之購買海洛因之默契，以此方
    式，達成二人購毒之合意，嗣後甲○○以00000000
    00號行動電話，於九十八年十月六日凌晨零時許，撥打給
    乙○○所使用之0000000000號行動電話，並相約
    於臺中市○○路與軍功路口見面，並於見面時，由乙○○親
    手交付二只以香菸盒盛裝，內再以塑膠外包裝包裹之海洛因
    （共二包），並提及：廟裡那邊晚一點可能有人會叫貨等語
    ，並請甲○○將上揭二包海洛因帶至天聖宮，並等待乙○○
    之電話。甲○○乃基於此共同販賣海洛因以營利之犯意聯絡
    ，由甲○○駕駛車牌號碼ＯＢ－七五二一號自小客車，攜帶
    上開海洛因二包，至約定之「天聖宮」，待甲○○駕車到現
    場，並前去天聖宮敲門欲進入時，埋伏警員立即上前逮捕甲○○，並在車上甲○○所坐之駕駛座上，扣得海洛因二包（
    驗餘淨重分別為零點一三二公克及零點一三一公克，共計零
    點二六三公克），及用以包裹上揭海洛因，以防止毒品裸露
    、逸出及潮濕之功用，並便於攜帶以販賣海洛因所用之塑膠
    材質外包裝二個，及甲○○所有及使用，供與乙○○聯繫販
    賣海洛因所用之行動電話一支（序號0000000000
    00000，含內插湯雅玲申租，已為甲○○所有及使用之
    門號0000000000號之ＳＩＭ卡一張）。
二、案經臺中市警察局第三分局報請臺灣臺中地方法院檢察署檢
    察官偵查起訴。
    理    由
壹、程序方面：
一、按刑事訴訟法第一百五十九條第一項規定：「被告以外之人
    於審判外之言詞或書面陳述，除法律有規定者外，不得作為
    證據。」其立法意旨，乃在於確保被告之反詰問權。同法第
    一百五十九條之五第一項規定：「被告以外之人於審判外之
    陳述，雖不符前四條之規定（同法第一百五十九條之一至第
    一百五十九條之四），而經當事人於審判程序同意作為證據
    ，法院審酌該言詞陳述或書面陳述作成時之情況，認為適當
    者，亦得為證據。」同法條第二項規定：「當事人、代理人
    或辯護人於法院調查證據時，知有刑事訴訟法第一百五十九
    條第一項不得為證據之情形，而未於言詞辯論終結前聲明異
    議者，視為有前項之同意。」其立法意旨，則在於確認當事
    人對於傳聞證據有處分權，得放棄反對詰問權，同意傳聞證
    據可作為證據；但因我刑事訴訟法尚非採澈底之當事人進行
    主義，乃又限制以法院認為適當者，始得為證據。因此，當
    事人同意或依法視為同意某項傳聞證據作為證據使用者，實
    質上即表示有反對詰問權之當事人已放棄其反對詰問權，如
    法院認為適當，不論該傳聞證據是否具備刑事訴訟法第一百
    五十九條之一至第一百五十九條之四所定情形，均容許作為
    證據；換言之，當事人放棄對原陳述人行使反對詰問權者，
    屬於證據傳聞性之解除行為，如法院認為適當，即容許該傳
    聞證據作為證據，不以未具備刑事訴訟法第一百五十九條之
    一至第一百五十九條之四所定情形為前提，非常上訴意旨認
    以未具備該等情形為前提，尚有誤解。又法院於何種情況，
    得認為適當，應審酌該傳聞證據作成時之情況，如該傳聞證
    據之證明力明顯過低或係違法取得，即得認為欠缺適當性；
    惟是否適當之判斷，係以當事人同意或視為同意為前提，即
    當事人已無爭議，故法院除於審理過程中察覺該傳聞證據之
    作成欠缺適當性外，毋庸特別調查，而僅就書面記載之方式
    及其外觀審查，認為無問題而具有適當性即可，最高法院九
    十七年度臺非字第五號判決意旨參照。又前揭同法第一百五
    十九條之五第二項規定，乃係基於證據資料愈豐富，愈有助
    於真實發現之理念，酌採當事人進行主義之證據處分權原則
    ，並強化言詞辯論主義，透過當事人等到庭所為之法庭活動
    ，在使訴訟程序順暢進行之要求下，承認傳聞證據於一定條
    件內，得具證據適格。此種「擬制同意」，因與同條第一項
    之明示同意有別，實務上常見當事人等係以「無異議」或「
    沒有意見」表示之，斯時倘該證據資料之性質，已經辯護人
    閱卷而知悉，或自起訴書、原審判決書之記載而了解，或偵
    、審中經檢察官、審判長、受命法官、受託法官告知，或被
    告逕為認罪答辯或有類似之作為、情況，即可認該相關人員
    於調查證據之時，知情而合於擬制同意之要件，亦有最高法
    院九十六年度臺上字第四一七四號判決意旨可資參照。
二、查被告及其指定辯護人對於本判決所引用之下列各項證據方
    法之證據能力，於本院準備程序及審理時均表示無意見而不
    爭執其證據能力（本院卷第十八頁），視為有刑事訴訟法第
    一百五十九條之五第一項之同意，揆諸前開說明，該等被告
    以外之人於審判外所為言詞或書面陳述，其證據傳聞性已解
    除；且由本院歷次審理過程觀之，並未察覺前開傳聞證據之
    作成欠缺適當性，另由該等傳聞證據之筆錄或文書記載方式
    及其外觀審查，其等之作成時之情況亦無問題而有適當性，
    依刑事訴訟法第一百五十九條之五第二項之規定，自得作為
    證據，合先敘明。
三、有關本件誘捕辦案之證據能力，則詳後述。
貳、實體方面：
一、訊據被告固不否認於前揭時、地為警查獲之事實，惟矢口否
    認有何共同販賣海洛因之犯行，辯稱：扣案的毒品係伊與證
    人丁○○要向證人乙○○購買的，係供伊自己施用，還沒施
    用完；伊打電話給證人乙○○是要向證人乙○○買毒品，是
    證人乙○○叫伊到天聖宮等證人乙○○，後來就被警察抓到
    ，伊並沒有販賣毒品之犯行云云。然查：
（一）前揭事實，除有被告前揭關於查獲情節之陳述外，復有卷
      附證人戊○○於警詢、偵查及本院審理時之結證述（詳後
      述）外，另有證人即現場查獲員警許殿敏於偵查中結證及
      員警劉建忠於本院審理時均結證綦詳，另證人乙○○、丁○○於本院審理時結證述亦足資佐證；而扣案之白色粉末
      二包，經送行政院衛生署草屯療養院鑑定，均含第一級毒
      品海洛因成份，確屬毒品海洛因無訛，有該院00000
      00000號鑑定書在卷可參（見偵卷第六二頁），自堪
      信為真實。
（二）被告雖以前揭等情置辯，惟查：
  １、被告於警詢時自白稱：「『胖弟』約於十月五日晚上二十
      二時至二十三時左右，『胖弟』打電話給我，要我至太原
      與軍功路口處見面，後『胖弟』就將該二包毒品交給我，
      稱：廟宇那邊晚一黠可能會叫貨，到時候要我等他的電話
      ，再將毒品送往廟宇內。」（警卷第四頁），且嗣於偵查
      中自白稱：「九十八年十月五日晚上十點多，接到一個綽
      號『胖弟』的電話，他是打到我○九八三的電話約見面，
      約在太原路及軍功路見面，大約打電話給我半個鐘頭後碰
      到面，當時他拿一個煙盒子給我，要我晚一點把煙盒子拿
      去廟那邊，要我等他電話，他會再打電話給我，我不清楚
      他為什不自己拿。」（偵卷第八至九頁），對照卷內被告
      所使用之0000000000號行動電話，與證人乙○○所使用之0000000000號行動電話之雙向通聯
      紀錄，於九十八年十月五日二十二時許，並無上述被告所
      稱之電話，然於九十八年十月五日二十三時四十四分許，
      確實有一通由證人乙○○以其使用之000000000
      0號行動電話，撥打給被告所使用之000000000
      0號行動電話之紀錄，顯見上揭被告所自白之內容，除接
      電話之時間外，其餘均與卷內之雙向通聯紀錄表及扣案之
      物品確實由二只香煙盒所盛裝之節（查獲照片見警卷第四
      十三頁上方照片）相符，自堪信為真實。
  ２、另證人丁○○於本院審理時，亦清楚證稱被告與證人乙○○通話後，後來確實在太原路與軍功路處，證人乙○○在
      另一輛車上，由被告下車到證人乙○○之車旁拿毒品，扣
      案之毒品，即係被告下車時所拿之毒品，且在電話中有聯
      絡到，有聽到被告要幫證人乙○○送海洛因到天聖宮等語
      （參本院卷第一一五頁），亦與被告前揭自白中關於「證
      人乙○○交付海洛因，要伊送去天聖宮」及「晚一點廟裡
      那邊可能有人會叫貨」之內容相符，益證證人丁○○證述
      ，確與事實相符。
  ３、而被告嗣後翻異其詞，改稱扣案之毒品係伊向證人乙○○
      所購買，係供自己施用，且還沒施用完云云（參本院準備
      程序筆錄，見本院卷第十八頁上方），經查，被告於查獲
      後於九十八年十月六日所採驗之尿液，經送中山醫學大學
      附設醫院檢驗科藥物檢測中心尿液檢驗，固呈可待因、嗎
      啡、安非他命、甲基安非他命陽性反應，有臺中縣警察局
      太平分局毒品尿液真實姓名對照表、採尿同意書、中山醫
      學大學附設醫院檢驗科藥物檢測中心尿液檢驗報告及本院
      九十八年度訴字第四二一四號判決影本在卷可參，則被告
      於本件查獲前，有施用海洛因及甲基安非他命之犯行，雖
      非無據；然倘被告所言非子虛，則被告在購買二包海洛因
      後，尚未施用完畢，則又急著於深夜時分，再向證人乙○○購買海洛因，顯然與一般施用毒品之人，通常在施用完
      畢後，才會再向上源購毒，且觀之被告與證人乙○○之雙
      向通聯紀錄，於本件查獲前，於九十八年十月三日、十月
      四日、十月五日，均有相當頻繁之雙向通聯紀錄，有卷附
      雙向通聯紀錄可參（本院卷第四十頁、第四十一頁反面）
      ，顯見被告與證人乙○○聯絡頻繁，電話溝通並無障礙，
      要向證人乙○○取得毒品以施用，應無困難，更無必須在
      毒品尚未施用完畢，即又急著於深夜時分，繼續購買毒品
      之理，故被告此部分所辯，顯與卷內證據不合，難以採信
      。
  ４、另就本件證人戊○○為配合員警而聯繫證人乙○○部分，
      經按：警察機關在偵查販毒等重大危害社會治安且又屬難
      以偵查之案件時，常使用誘捕方式辦案，此等辦案方式在
      不違反人身自由之不可受侵犯之憲法基本人權保障下，非
      不得為之，所蒐集而來之證據資料，亦非不得顯現於公判
      庭，採為法院論罪科刑之依據。惟此種誘捕方式之辦案可
      區分為兩種，一為創造犯意型誘捕，一為提供機會型誘捕
      。前者，又稱為「陷害教唆」，係指行為人原無犯罪意思
      ，因受他人（如便衣警察）之引誘，始生犯意，進而著手
      實行犯罪構成要件行為而言（最高法院九十一年臺上字第
      一五二三號判決參照），此種情形所取得之證據，並無證
      據能力。後者，又稱為「機會教唆」，係指行為人原本即
      有犯罪之意思，其從事犯罪構成要件行為之犯意，並非他
      人所創造，警察僅係利用機會加以誘捕，此種情形之犯罪
      行為人本具有販賣毒品之犯意，初非警察人員所造意，自
      得採為法院論罪科刑之依據（最高法院九十年度臺上字第
      六○六號、九十年度臺上字第二九七二號、九十年度臺上
      字第四二三七號、九十年度臺上字第四○三八號、八十九
      年度臺上字第五七九一號、八十七年度臺上字第二九七號
      判決參照）。是警方誘捕方式辦案所取得之證據資料得否
      採為法院論罪科刑之依據，參諸前揭說明，尚須視被告於
      誘捕之前原有無犯罪意思而定。經查：
  (1)、扣案之海洛因並非被告所供自己施用，已如前述，另觀證
      人戊○○於警詢時稱：要舉發綽號「港仔」之男子有販賣
      海洛因與安非他命給不特定之人施用…不知道綽號「港仔
      」之男子的真實姓名、年籍資料，但聯絡電話是0000
      000000…願意帶同警方前往查捕販毒之「港仔」男
      子，因為伊打電話給「港仔」找「港仔」聊天，「港仔」
      就會開車來伊目前所居住的地方找伊，且「港仔」身上隨
      時都會帶有海洛因或安非他命毒品，所以伊願意配合警方
      查緝「港仔」之男子等語（參警卷第二○頁、第二十一頁
      ），核與證人戊○○於本院審理時結證稱：…「港仔」之
      前常常到天聖宮那邊去坐…伊常常看到「港仔」拿很多毒
      品，被通緝抓到之前大約一個星期左右，「港仔」又到伊
      那邊去坐…伊被警察抓到後，警察問伊有沒有販毒，毒品
      是向何人購買的…伊就打電話給「港仔」，問「港仔」說
      看有沒有空，如果有空的話，請「港仔」過來一趟…確實
      是伊舉發的，警察抓到伊之後，沒有搜到毒品，警察問伊
      跟誰聯絡，因為伊桌上有港仔的電話，警察就叫伊打電話
      給「港仔」…「港仔」的確是伊舉發的沒錯…九十八年伊
      回來後「港仔」跟伊通電話聯絡，也曾經到天聖宮來坐過
      ，「港仔」每次來天聖宮這邊時，都會拿海洛因、安非他
      命出來炫耀，也拿藥給伊吃，很明顯就是有在販賣…因為
      伊認識「港仔」，對「港仔」很清楚，「港仔」不可能有
      那個行情可以把毒品拿來吃玩的（臺語），大家都有在施
      用毒品，都心照不宣，「港仔」沒有正當工作，也沒有經
      濟來源，不可能把毒品拿來吃著玩…平常在天聖宮那邊，
      有看到「港仔」在販賣毒品，…常常看到有人打電話給「
      港仔」，要跟「港仔」拿東西，「港仔」聽完之後就出去
      ，伊知道那是在販賣毒品…被告是跟「港仔」一起來的，
      但伊不知道被告與「港仔」兩個誰比較大，伊曾經看過被
      告與「港仔」來二、三次，因為被告來的時候都不曾說話
      ，都是伊與「港仔」在講話…跟「港仔」買毒品時被告都
      有在旁邊，並沒有特別要隱藏不讓被告看到等語（參本院
      卷第四十四頁至第四十六頁），對照證人劉建忠於本院審
      理時結證稱：先在臺中市○○街因查獲證人戊○○毒品通
      緝，而查獲證人戊○○，帶回隊上製作檢舉筆錄後，再由
      證人戊○○之檢舉帶員警去天聖宮…當時是檢舉「港仔」
      ，但不知道真實姓名，當時證人戊○○有提供一支電話，
      就是0000000000電話…後來證人戊○○與員警
      同仁到天聖宮，以天聖宮的電話撥打000000000
      0號電話，打完之後我們人在外面埋伏，後來被告與證人
      丁○○開一輛自小客車到現場找證人戊○○，經被告同意
      我們搜索，在自小客車的駕駛座右下角，有一包香煙盒裡
      面查獲海洛因…證人戊○○說如果證人戊○○打電話給「
      港仔」的話，好像有默契的樣子，對方就會拿毒品來…證
      人戊○○打完電話後，有說通話的對象就是「港仔」…證
      人戊○○檢舉時，有說他們通常說過來聊天時，對方就知
      道是要毒品交易等語（參本院卷第一四九頁、第一四九頁
      反面），及證人許殿敏於偵查中結證稱：查獲後，證人戊○○主動跟我們說要報一條給我們抓，說一個綽號「港仔
      」身上都會帶毒品到天聖宮找證人戊○○聊天，所以證人
      戊○○就帶我們到天聖宮。到了之後，證人戊○○用天聖
      宮的室內電話在我面前打了三通電話給「港仔」，到第三
      通對方才接聽電話，證人戊○○在電話中要對方來天聖宮
      聊天，但在電話中沒有說要買毒品等語（參偵卷第三○頁
      ），故由證人戊○○、劉建忠及許殿敏之證述相互對照，
      可見證人戊○○與證人乙○○雙方均有默契，只要以「過
      來聊天」等方式，證人乙○○即會知悉係要從事毒品交易
      ，此對照證人戊○○於本院審理時結證稱：「港仔」打電
      話過來，「港仔」問伊要做什麼，伊說方不方便，如果方
      便的話就過來一下，方不方便的意思就是問「港仔」那邊
      有沒有海洛因，買賣毒品都不可能把話講得太白，「港仔
      」說現在嗎，伊說現在，「港仔」就說有沒有趕，伊說現
      在下雨就來，「港仔」就說好，但沒有說何時要來等語（
      參本院卷第四十六頁反面）以及當時對話之時間為深夜時
      分，卻只要以簡單之「過來聊天」，證人乙○○隨即同意
      ，且馬上撥電話給被告，並交代嗣後之行程等情，更臻明
      確，故證人乙○○之販賣海洛因之犯意，本即存在，其從
      事犯罪構成要件行為之犯意，並非由證人戊○○所創造，
      警察僅係利用機會加以誘捕，揆諸前揭判決意旨，此種情
      形之犯罪行為人本具有販賣毒品之犯意，自非警察人員所
      造意，故證人乙○○與被告間，本來即有販賣毒品之犯意
      甚明。
  (2)、另被告與證人乙○○，於本件查獲之前，即已數度相偕出
      現在天聖宮，有被告於偵查中自承：伊之前有跟「胖弟」
      去過廟裡一、二次，不知道對方怎麼稱呼等語（參偵卷第
      九頁），核與證人戊○○於警詢時稱：伊曾多次看過被告
      甲○○是跟著「港仔」到宮廟找伊，被告是「港仔」身邊
      的小弟等語（參警卷第二十四頁），及本院審理時結證稱
      ：到底被告與「港仔」，誰是大哥、小弟，伊不能確定誰
      比較大，伊看到「港仔」時，他們兩個人都在一起，有兩
      、三次…因為被告跟「港仔」都在一起，感覺上看起來「
      港仔」比較大，因為被告在旁邊都沒有說話，什麼事情都
      是「港仔」在主導…印象中被告與「港仔」去那邊兩、三
      次…兩個人一起來，都是「港仔」開車載被告過來，伊不
      知道他們兩個人的關係，但都是「港仔」在主導…「港仔
      」拿毒品時，被告都在場，這過程很明顯…被告在旁邊都
      沒有說話，後來二個一起離開等語（參本院卷第四十七頁
      ），顯見被告對證人乙○○從事販毒之犯行，知之甚詳並
      參與其中，另再對照證人丁○○前揭於本院審理時結證稱
      ：被告與證人乙○○通話後，後來確實在太原路與軍功路
      處，證人乙○○在另一輛車上，由被告下車到證人乙○○
      之車旁拿毒品，扣案之毒品，即係被告下車時所拿之毒品
      ，且在電話中有聯絡到，有聽到被告要幫證人乙○○送海
      洛因到天聖宮等語（參本院卷第一一五頁），亦可證被告
      與證人乙○○共同販賣毒品之參與、分工情形。
  (3)、另被告辯稱證人丁○○證述不實乙節，然查，證人丁○○
      於執行前，被告曾至證人丁○○位於臺中市○○區○○路
      之家中找證人丁○○，表示會聲請法院傳喚證人丁○○作
      證，並告知證人丁○○要於庭訊時說去找「胖弟」拿東西
      ，時間即說是當天之案發時間等語（參本院卷第一一四頁
      反面），顯見證人丁○○於本院審理作證前，被告即已試
      圖透過證人丁○○串證以嘗試為有利於己之證述，另觀之
      該次審理筆錄，證人丁○○為前揭被告曾於庭前試圖串證
      之陳述後，始全盤供出被告與證人乙○○之通話、通話中
      提到拿海洛因至天聖宮、親眼目睹被告下車到證人乙○○
      車輛旁邊拿海洛因等情，反倒庭訊一開始，證人丁○○均
      迭證述係與被告一同向證人乙○○購買毒品，此可觀前揭
      證人丁○○證述之全篇意旨即明，顯見證人丁○○證述關
      於被告向證人乙○○拿毒品以前往天聖宮之證述，較符真
      實，且與前揭卷內證據互核一致，堪以採信，至於證人丁○○作證之初所證述關於一同與被告合資向證人乙○○購
      毒之證述，顯係基於被告所託，始為虛偽之陳述，自不足
      採；另再對照被告於警詢時自白稱：「胖弟」當時沒有告
      訴伊價錢，只要伊將毒品送去就好了等語（參警卷第四頁
      ），從而，被告於攜帶毒品前往天聖宮時，即已知所攜帶
      之物品係海洛因，且前往天聖宮係從事毒品交易，至為灼
      然。
  (4)、另再就查獲之情形，證人戊○○於本院審理時結證稱：「
      港仔」沒有說何時要來，後來經過二十分鐘左右，警察將
      鐵門關上，後來伊聽到待在裡面的警察與外面的警察聯絡
      說「港仔」人已經到了，後來伊聽到外面有人喊「港仔」
      ，警察把鐵門打開後就抓到被告了…伊當時坐的位置距離
      鐵門大約本法庭證人發言席距離檢察官端牆壁的距離，伊
      當時被警察扣住，伊聽到警察說目標出現，經過一、二分
      鐘後就有人拍鐵門，喊「港仔」二字，鐵門打開後被告就
      被抓到等語（參本院卷第四十六頁反面），核與證人於偵
      查中結證稱：查獲後，證人戊○○主動跟我們說要報一條
      給我們抓，說一個綽號「港仔」身上都會毒品到天聖宮找
      證人戊○○聊天，所以證人戊○○就帶我們到天聖宮。到
      了之後，證人戊○○用天聖宮的室內電話在我面前打了三
      通電話給綽號「港仔」，到第三通對方才接聽電話，證人
      戊○○在電話中要對方來天聖宮聊天，但在電話中沒有說
      要買毒品。過了十、二十分鐘，就有二名男子開一台黑色
      的車來，在對方開車到廟前的廣場時，二名男子都下車後
      ，我們就上前盤查。之後我們在該部自小客車裡的香菸盒
      搜到二包毒品，後來我有問被告甲○○毒品來源，但被告
      甲○○不配合回答，直到警局時被告甲○○才說毒品是胖
      弟要他帶過來的等語（參偵卷，第三○至三一頁）大致相
      符；再對照前揭證人戊○○所述雙方之默契，顯然被告與
      在內等候之證人戊○○間已有默契，亦可證被告當時所喊
      之「港仔」，並非在「呼叫」鐵門內之人，而係表明自己
      係「港仔」這邊所派過來之人員，此對照被告於警詢時所
      稱：我們二人原本是想要外出飲酒，後來接獲另一名朋友
      綽號「胖弟」之電話，「胖弟」要伊將身上之二包毒品送
      往廟宇裡面，所以伊才會與證人丁○○一起前往。」（警
      卷第四頁）及：「胖弟」約於五日晚上二十二時至二十三
      時左右，「胖弟」打電話給伊，要伊至太原與軍功路口處
      見面，後「胖弟」就將該二包毒品交給伊，稱：廟宇那邊
      晚一黠可能會叫貨，到時候要伊等「港仔」的電話，再將
      毒品送往廟宇內。」（警卷第四頁），故既然被告前往天
      聖宮，係受證人乙○○所吩附，而將海洛因帶到天聖宮交
      給購毒之證人戊○○，則被告主觀上顯然知道證人乙○○
      並不在天聖宮內，故其所稱「港仔」二字，顯然係用以表
      明身分，而非「呼叫」天聖宮內之人。準此，對照前揭證
      人戊○○所稱之默契，則被告參與共同販毒之犯行，更為
      明確。
  (5)、又證人戊○○係以電話向證人乙○○購毒，但前往交付及
      遭查獲者，卻非證人乙○○，反倒為本件被告，以一般人
      之反應，理當覺得意外，但證人戊○○於被告遭查獲後，
      隨即向員警表示已數度看過被告與證人乙○○一同出現乙
      節，業據證人劉建忠於本院九十九年七月二十七日審理時
      結證稱：「（審判長問：證人戊○○本來與「港仔」聯絡
      ，後來是被告甲○○過來，證人戊○○有沒有說什麼？）
      證人答：證人戊○○說見過被告甲○○跟「港仔」過來兩
      、三次，都是在天聖宮看到的，他說被告甲○○好像是「
      港仔」的小弟。」等語（參本院卷第一百五十頁反面中間
      ），顯見在一般人目睹前往交付毒品者並非當時聯繫之對
      象，通常會大感意外，而證人戊○○卻反而向員警證稱曾
      見過被告數次，顯見被告與綽號「港仔」之證人乙○○，
      確實在本件查獲之前，數度一同至天聖宮甚明。
  (6)、又輔以證人戊○○於電話中雖無明白提及毒品之交易，僅
      泛稱過來聊天等情，但卻嗣後即由證人乙○○迅速聯繫被
      告，且被告亦將毒品攜至天聖宮交易，顯然證人戊○○所
      謂之「默契」，非無所據，且衡之常情，施用毒品者往往
      透過同為施用毒品者間交流資訊，以得知孰人有毒品可供
      購買，故若證人戊○○與證人乙○○及被告素昧平生，證
      人戊○○當不可能於遭警察查獲後，第一時間即能思考出
      證人乙○○有販毒之犯意，否則若隨意提供名單，卻未能
      真正幫助警員查獲毒品，此不僅無法使證人戊○○獲得寬
      典，甚至可能有遭移送誣告罪之風險，對於已罹刑責而急
      欲尋求減輕或免除其刑機會之證人戊○○而言，當無可能
      任意指摘證人乙○○為購買對象。況由證人戊○○於本院
      審理時結證稱：…確實是伊舉發的，警察抓到伊之後，沒
      有搜到毒品，警察問伊跟誰聯絡，因為伊桌上有港仔的電
      話，警察就叫伊打電話給「港仔」等語（參本院卷第四十
      五頁上方），足證本件並非警察主動希望證人戊○○舉發
      證人乙○○之情，而係由證人戊○○主動舉發，且當時確
      實證人戊○○甫與證人乙○○有過電話聯繫，始有舉發之
      契機，更無任何刻意誣陷證人乙○○及被告之可能。從而
      ，以證人戊○○於遭警員查獲後，能第一時間想出證人乙○○並提供清楚之電話號碼，且隨即以電話，在深夜時分
      ，以極具默契之對話，即與證人乙○○及被告，達成毒品
      交易合意之情，益徵被告及證人乙○○原即有犯罪之意思
      ，而為證人戊○○所知悉。
  (7)、另或許證人戊○○為圖寬典，縱使遇到前往交付毒品者，
      並非當初聯繫購毒之證人乙○○，仍繼續諉稱係被告，而
      以誣陷被告來尋求寬典，此雖非全然無疑，然查，被告既
      於偵查中已自承前曾跟「胖弟」去過天聖宮一、二次，不
      知道對方怎麼稱呼等語（參偵卷第九頁），已與證人戊○○於目睹被告遭查獲時，第一時間向員警證述曾與被告有
      數面之緣之反應相符，故證人戊○○所述，顯非刻意誣陷
      ，又查被告所使用之0000000000號行動電話，
      於本件事發前數天，與證人乙○○所使用之000000
      0000號行動電話，均有極大量之通話，且幾乎佔證人
      乙○○所使用之0000000000號行動電話通話對
      象之大半以上，有卷附雙向通聯紀錄可參（本院卷第四十
      頁、第四十頁反面），顯然被告與證人乙○○之關係匪淺
      ，再對照證人戊○○撥打給證人乙○○為購毒之合意，證
      人乙○○撥打給被告交代攜帶之事宜，均在將近深夜時刻
      ，且證人乙○○面對購毒要約之承諾，及被告同意攜毒之
      事，均在極短時間內即完成，顯見被告及證人乙○○對此
      情事，幾可謂不假思索即予同意，益徵倘非前有此慣行，
      自無從為如此之反應，從而，雖指證被告及證人乙○○有
      販毒之犯行，對於證人戊○○而言，固有藉此謀求寬典之
      誘因，但除本件證人戊○○之指述外，仍有諸多輔助證據
      足以認定被告與證人乙○○於誘捕之前，原即有犯罪之意
      思，揆諸首揭判決意旨，顯然被告及證人乙○○早已具有
      販賣海洛因之犯意，並非證人戊○○上開要約始萌生販賣
      之意，並非因「陷害教唆」始生犯意，警察僅係利用機會
      加以誘捕甚明。
  ５、綜上所述，不論從證人戊○○所陳述被告與證人乙○○於
      查獲前曾數度出現、案發當天之通聯紀錄顯示狀況、被告
      自白關於證人乙○○將毒品交付及廟裡可能有人會叫貨，
      從而請被告將毒品攜至天聖宮交付、查獲時確實在被告駕
      駛車輛之駕駛座發現海洛因二包等情，均足以證明本件被
      告有參與共同販賣之犯行，且被告與證人乙○○間，原本
      即有犯罪之意思，其從事犯罪構成要件行為之犯意，並非
      他人所創造，警察僅係利用機會加以誘捕，則被告與證人
      乙○○間，本具有共同販賣毒品之犯意聯絡，初非警察人
      員所造意，揆諸前揭判決意旨之說明，自得採為法院論罪
      科刑之依據。
  ６、又近來政府為杜絕毒品之氾濫，對於查緝施用及販賣毒品
      之工作，無不嚴加執行，販賣毒品罪又係重罪，設若無利
      可圖，衡情一般持有毒品之人當無輕易將所持有之海洛因
      販賣他人而甘冒於再次向他人購買時，而有被查獲移送法
      辦之危險之理，足證被告與證人乙○○間，販賣海洛因顯
      有圖利之意圖，應堪認定。故被告砌詞否認，無非推諉之
      虛詞，委不可採。本件事證明確，被告犯行洵堪認定。
二、按毒品危害防制條例第四條第一項之販賣第一級毒品罪，業
    經總統於九十八年五月二十日公布修正，並自同年九十八年
    五月二十二日起生效（司法院九十八年六月二十九日院臺廳
    刑一字第○九八○○一四六四三號函參照）。本案被告共同
    販賣海洛因之行為，係於九十八年十月六日，依前揭函文之
    說明，係於毒品危害防制條例修正後所為，則無新舊法比較
    之問題，合先敘明。復按海洛因係毒品危害防制條例第二條
    第二項第一款所列管之第一級毒品。按犯罪之著手，係指行
    為人為實現犯意而開始實行犯罪構成要件之行為而言。毒品
    危害防制條例第四條第一、二項之販賣第一、二級毒品罪，
    於售賣者與購毒者就買賣毒品之重要內容有所表示時，即可
    認為已經著手實行販賣毒品之行為；亦即販賣毒品之犯行，
    以售賣者與購買者雙方就買賣毒品之重要內容有所意思表示
    而達成契約之合致時，即已著手於販賣毒品構成要件之行為
    ，而售賣者已否實際交付毒品，乃該項販賣毒品行為是否既
    遂之問題，最高法院九十八年度臺上字第二二四八號判決意
    旨參照。又按單純賣出行為，應以其賣出行為是否完成，即
    是否已交付毒品，作為判斷既遂或未遂之準據，最高法院九
    十六年度臺上字第五五三○號判決意旨參照。復按行為人如
    原即具有販毒營利之決意，雖遭警設計誘捕致實際上不能完
    成毒品交易時，因行為人原即具有販賣毒品之意思，客觀上
    又已著手於販賣之行為，自應成立販賣毒品未遂罪，最高法
    院九十二年度臺上字第四五二七號判決意旨參照。經查，證
    人乙○○與購買者即證人戊○○於電話中達成交易之合意，
    並由被告攜帶海洛因二包前往赴約，雖因證人戊○○係經警
    授意，撥打行動電話向證人乙○○佯稱購買海洛因，並由被
    告攜帶海洛因前來交易而為警查獲，足認證人戊○○就此次
    海洛因之交易，並無購買之真意而未遂，然依上揭判決意旨
    說明，證人乙○○既與證人戊○○間，於電話中就買賣價金
    及毒品數量達成合意而成立，再觀之被告亦確實攜帶海洛因
    二包前往赴約，並於擬見面交付之際為警查獲，顯已著手實
    施販毒之行為。故核被告所為，係犯毒品危害防制條例第四
    條第一項之販賣第一級毒品未遂罪。其持有第一級毒品海洛
    因之低度行為應為販賣之高度行為所吸收，不另論罪。被告
    與證人乙○○所犯販賣第一級毒品未遂罪彼此間，有犯意聯
    絡及行為分擔，均為共同正犯。另查被告於九十六年間，因
    違反毒品危害防制條例罪，經本院以九十六年度中簡字第二
    七八八號判處有期徒刑五月，於九十八年四月十日易科罰金
    執行完畢，有卷附臺灣高等法院被告前案紀錄表在卷可稽，
    其受有期徒刑之執行完畢，五年以內故意再犯有期徒刑以上
    之罪，為累犯，應依刑法第四十七條第一項規定，就罰金部
    分加重其刑（其法定刑為死刑或無期徒刑部分，依刑法第六
    十四條第一項、第六十五條第一項規定，不得加重）。另被
    告雖已著手販賣第一級毒品海洛因行為之實施，惟尚未生販
    賣第一級毒品海洛因之結果，係屬未遂，爰依刑法第二十五
    條第二項規定減輕其刑；再販賣第一級毒品罪之法定本刑為
    死刑或無期徒刑，被告雖有上開共同販賣第一級毒品之犯行
    ，然販賣第一級毒品海洛因之所得非多，次數亦僅一次，其
    犯罪情節尚屬輕微，只因一時貪念，致罹法定刑為死刑或無
    期徒刑之重典，相對於長期大量販賣毒品之大毒梟而言，被
    告對社會治安及國民健康之危害較小，倘亦處以死刑或無期
    徒刑，不免過苛，且無從與前開大毒梟之惡行有所區隔，是
    其犯罪情狀在客觀上足以引起一般人之同情，情節尚堪憫恕
    ，若處以法定最低度之刑，猶嫌過重，爰依刑法第五十九條
    規定酌量減輕其刑，罰金刑部分並先加後遞減之。爰審酌被
    告明知海洛因係屬戕害他人身心之毒品，竟貪圖自身利益，
    鋌而走險，且犯罪後於本院審理時否認犯罪，就其上揭共同
    販賣第一級毒品未遂之犯行，分別以前詞置辯，且參酌其歷
    次庭訊內容暨卷存證據資料，亦無從認其有積極悔悟之犯罪
    後態度等一切情狀，量處如主文所示之刑，以示懲儆。
三、沒收：
（一）扣案之海洛因二包（驗餘淨重分別為○點一三二公克、○
      點一三一公克，淨重合計零點二六三公克），均為違禁物
      ，不問屬於犯人與否，應依毒品危害防制條例第十八條第
      一項前段沒收銷燬之。另扣案用以包裝上開海洛因之塑膠
      外包裝袋共二個，既經鑑定機關就內裝之海洛因鑑析其重
      量，故塑膠外包裝與扣案之海洛因並無不可分離之關係（
      最高法院九十五年度臺上字第五六四○號裁判意旨參照）
      ，均係防止毒品裸露、逸出及潮濕之功用，並便於攜帶以
      販賣，其係被告所有供共同販賣第一級毒品所用之物，均
      應依毒品危害防制條例第十九條第一項規定沒收之。
（二）至扣案之行動電話機一支，為被告所有，供聯繫販賣第一
      級毒品所用之物，另扣案時該行動電話內插之門號000
      0000000號之ＳＩＭ卡一張，係被告之友人湯雅玲
      所申辦給被告使用，已屬被告之物等情，業據被告於本院
      審理時陳明在卷（本院卷第一百五十三頁），復有卷附臺
      灣大哥大資料查詢可參，就ＳＩＭ卡之所有權，有中華電
      信股份有限公司行動通信分公司（下稱中華電信公司）九
      十六年七月二十七日行二字第○九六○○○○三七四號函
      、遠傳電信股份有限公司九十六年七月三十日遠傳企營字
      第○九六一○七○五二四七號函、和信電訊股份有限公司
      九十六年七月二十六日和信企營字第○九六二○七○二三
      五七號函、臺灣大哥大股份有限公司九十六年七月二十三
      日法大字第○九六○七一○九○號函、泛亞電信股份有限
      公司九十六年七月二十三日法亞字第○九六○二六五九八
      號函、東信電訊股份有限公司九十六年七月二十三日法信
      字第○九六○一九三五七號函均認ＳＩＭ卡所有權已於申
      辦完畢後，即歸使用者所有等語在卷可佐（因九十四年十
      月十五日起開放號碼可攜服務後，各系統業者門號可依客
      戶意願移轉其他業者，因此以行動電話門號字頭，已無法
      研判為何業者門號，此亦有上揭中華電信公司函文可稽，
      附此敘明），均應依毒品危害防制條例第十九條第一項之
      規定沒收之。
（三）按毒品危害防制條例第十九條第一項關於沒收之規定，係
      採義務沒收主義，於販賣毒品未遂之情形下，縱然販賣之
      一方尚未將毒品交付購買者，而未完成交易，倘購買者已
      先將價金移轉占有交給販賣之一方，該價金即應認屬販賣
      毒品者因犯罪所得之物，予以宣告沒收，否則豈非應發還
      購買毒品之人，殊非立法嚴禁之本旨，此觀該條項所定法
      文，並未排除未遂犯之適用自明。然此係原則，倘行為人
      原即有販賣毒品營利之犯意，而其交易未完成，係遭司法
      警察（官）於調查時，以辦案技巧，備款佯稱有意購買毒
      品，進而查獲者，因該款實係供調查證據所使用之工具，
      顯非行為人因犯罪所得之財物，自不生沒收問題，斯亦不
      待言，最高法院九十六年度臺上字第一七五號判決意旨參
      照。經查，本件雖證人乙○○與證人戊○○間，已就購買
      毒品完成合意，並由被告持以前往交付，然由卷內證人戊○○與乙○○之證述，可知實際交易時之金額，端視證人
      乙○○或被告所攜以交付之數量，再交付相當之金額，而
      本件被告既於從事交付行為，但尚未完成交付前即被查獲
      ，且證人戊○○尚未為購毒款項之交付，揆諸前揭判決意
      旨之說明，證人戊○○縱有備款以佯稱購買，但該款僅係
      調查證據所使用之工具，並非被告或證人乙○○因犯罪所
      得之財物，自不生沒收之問題。
據上論斷，應依刑事訴訟法第二百九十九條第一項前段，毒品危
害防制條例第四條第一項、第十八條第一項前段、第十九條第一
項，刑法第十一條、第二十八條、第四十七條第一項、第二十五
條第二項、第五十九條，判決如主文。
本案經檢察官丙○○到庭執行職務。
中    華    民    國    99    年    8     月    17    日
                 刑事第五庭  審判長法  官  張靜琪
                                   法  官  丁智慧
                                   法  官  林慶郎
以上正本證明與原本無異
如不服本判決，應於收受本判決後十日內向本院提出上訴書狀，
其未敘述上訴理由者，並得於提起上訴後十日內向本院補提理由
書狀（均須按他造當事人之人數附繕本）「切勿逕送上級法院」
                                   書記官  黃士益
中    華    民    國    99    年    8     月    17    日
附錄本案論罪科刑法條全文：
毒品危害防制條例第4條第1項
製造、運輸、販賣第一級毒品者，處死刑或無期徒刑；處無期徒
刑者，得併科新臺幣 2 千萬元以下罰金。

司法院資訊處製作；財團法人民間司法改革基金會備份。
